臺灣嘉義地方法院刑事判決　　　　　　　100年度訴字第289號
公　訴　人　臺灣嘉義地方法院檢察署檢察官
被　　　告　賴俊龍
選任辯護人　葉榮棠律師
上列被告因違反毒品危害防制條例案件，經檢察官提起公訴（10
0年度偵字第604號），本院判決如下：
    主    文
賴俊龍意圖販賣而持有第三級毒品，處有期徒刑壹年拾月。緩刑
肆年，並應於本判決確定之日起陸月內向公庫支付新臺幣拾萬元
，及於本判決確定之日起貳年內向指定之公益團體、地方自治團
體或社區提供壹佰伍拾小時之義務勞務。緩刑期間付保護管束。
扣案如附表所示之第三級毒品愷他命參拾柒包（合計驗餘淨重肆
拾玖點陸肆零貳公克）、上開第三級毒品愷他命外包裝袋參拾柒
個、電子磅秤壹台及門號0000000000、000000
0000之行動電話各壹支（各含SIM卡壹枚），均沒收。
    犯 罪 事 實
一、賴俊龍於民國100年1月14日上午7 時許，在嘉義市○區○○
    路「香格里拉ＫＴＶ」停車場，以新台幣（下同）1萬5千元
    之價額向綽號「阿洪」之成年男子買受白色結晶之第三級毒
    品愷他命1 大包俾供己施用，於同日中午12時許，在其位於
    嘉義縣水上鄉三和村5鄰頂寮23-26號之住處，以其所有之電
    子磅秤1 台及小夾鏈包裝袋，將所購之愷他命分裝成如附表
    壹所示之37包，以利隨身攜帶及施用。旋因其友人綽號「阿
    巫」之成年男子勸說販賣愷他命有利可圖，可將剛購買之愷
    他命取出販賣，遂另萌販賣第三級毒品以營利之意圖，將前
    揭分裝完成之37包愷他命攜帶在身，並以其所有之00000000
    00號、0000000000號手機與欲購買者連絡，伺機將上開毒品
    愷他命出售牟利。於尚未覓得購毒者而著手實施販賣行為前
    ，即於同日晚間10時40分許，因所搭乘由友人蔡典霖所駕駛
    之車號9087- WR之自小客車，在嘉義市○區○○路與上海路
    之交岔路口遇警臨檢，經警得賴俊龍同意搜索，而於其身上
    查扣上揭其意圖販賣而持有之第三級毒品愷他命37包（驗餘
    合計淨重49.6402公克）、電子磅秤1台及0000000000號、00
    00000000號行動電話各1支（各含SIM 卡1枚）。賴俊龍嗣並
    於偵查及審判中均自白上開意圖販賣而持有第三級毒品愷他
    命犯行。
二、案經嘉義市政府警察局第一分局報告臺灣嘉義地方法院檢察
    署檢察官偵查起訴。
    理    由
一、按被告以外之人於審判外之陳述，雖不符刑事訴訟法第159
    條之1至第159條之4之規定，而經當事人於審判程序同意作
    為證據，法院審酌該言詞陳述或書面陳述作成時之情況，認
    為適當者，亦得為證據。當事人、代理人或辯護人於法院調
    查證據時，知有第159條第1項不得為證據之情形，而未於言
    詞辯論終結前聲明異議者，視為有前項之同意，此觀刑事訴
    訟法第159條之5規定甚明。查被告賴俊龍及其辯護人於言詞
    辯論終結前，對於卷附各傳聞證據之證據能力，均未聲明異
    議。本院審酌卷附言詞陳述及書面陳述作成時之情況，尚無
    違法不當，與本案待證事實間復具有相當之關聯性，且經本
    院於審理時逐一提示予被告表示意見，無礙於被告之彈劾詰
    問權，而認上開證據資料合於刑事訴訟法第159條之5規定，
    因而均具證據能力，合先敘明。
二、上開犯罪事實，業據被告於警詢（見警卷第1 至10頁）、偵
    訊（見偵查卷第10、11頁）、本院審理時（見本院卷第16、
    27頁）坦承不諱，且被告為警查獲時所扣得之白色結晶37包
    ，經送行政院衛生署草屯療養院檢驗結果，均含第三級毒品
    愷他命成分，驗餘淨重各詳附表所示，亦有該院100年3 月8
    日草療鑑字第1000200208號鑑定書在卷可參（見偵查卷第19
    頁），足認被告上開自白與事實相符，堪予採信。另被告於
    本院審理時供稱：其為供己施用以1萬5千元之價格購入第三
    級毒品愷他命1 大包後，因其友人綽號「阿巫」之成年男子
    告知可將所購買之愷他命出售以賺錢，才臨時決定而有販賣
    之想法等語（見本院卷第16頁），足證被告欲從販入與賣出
    之量價差異汲取利潤，其確有販賣第三級毒品愷他命營利之
    意圖，要無疑義。本案事證明確，被告犯行堪以認定，應依
    法論科。
三、按販賣毒品行為，雖不以販入之後復行賣出為要件，祇要以
    營利為目的，將毒品販入，其犯罪即為完成；如非以營利售
    賣意圖而販入，或因其他原因而持有，嗣起意圖利售賣，尚
    未著手於賣出行為，則僅能成立意圖販賣而持有毒品之罪（
    最高法院92年度台上字第1275號判決意旨參照）。查被告於
    審理時供稱其以1萬5千元購入愷他命1 大包原係為供己施用
    ，嗣聽從友人意見而興起販賣圖利之想法等語業如前述，參
    以本案無任何證據足以證明被告係以營利為目的而購入上開
    愷他命，尚難就此部分遽論以販賣第三級毒品罪。另愷他命
    屬毒品危害防制條例第2條第2項第3 款所列之第三級毒品，
    故核被告所為，係犯毒品危害防制條例第5條第3項之意圖販
    賣而持有第三級毒品罪。又被告於檢察官偵訊及本院審理中
    ，均自白上開犯行（見偵查卷第10、11頁；本院卷第16、27
    頁），應依毒品危害防制條例第17條第2 項之規定減輕其刑
    。至被告辯護人辯護意旨固稱：被告尚未為販賣毒品行為，
    即為警查獲，且被告犯罪情節，亦非大盤毒梟可比，請求依
    刑法第59條酌減其刑等語。然按刑法第57條所列各款，為量
    刑時應行注意之事項，並非同法第59條酌減其刑之根據，刑
    法第59條之酌量減輕其刑，必須犯罪另有特殊之原因與環境
    等，在客觀上足以引起一般同情，認為即予宣告法定低度刑
    期尤嫌過重者，始有其適用（最高法院45年台上字第1165號
    判例參照）。查被告未為販賣毒品行為，即為警查獲，故其
    犯行僅該當意圖販賣而持有第三級毒品罪，其刑度3 年以上
    ，10年以下有期徒刑，與販賣第三級毒品罪之法定刑為最輕
    本刑5 年以上之有期徒刑，差異甚大，是立法者業已考量有
    無販出之情節而為不同之刑度處遇，自難再以同一理由酌減
    其刑，致有重複評價之不當；又被告經查獲意圖販賣所持有
    之愷他命，共37包，驗餘合計淨重達49.6402 公克，數量非
    少，倘經販出，則流毒所及，將肇至多數人之生命、身體遭
    受戕害，故被告上開犯行顯難認有何特殊原因或環境在客觀
    上足以引起一般同情或堪資憫恕可言，揆諸上開說明，本院
    認為被告並無刑法第59條所規定之情狀，不予酌減。
四、爰審酌：被告係高職畢業之智識程度，其於本院審理時供稱
    其欲販毒牟利，係作為貼補購買毒品費用之犯罪動機；對社
    會治安所造成之潛在危害；所持有愷他命之數量；雖曾因施
    用毒品經本院裁定送觀察、勒戒，然並無因犯罪而受刑之宣
    告之前案紀錄素行，有臺灣高等法院被告前案紀錄表1 份在
    卷可佐；及犯後坦承犯行之態度等一切情狀，量處如主文所
    示之刑。末查，被告前未曾受有期徒刑以上刑之宣告，業如
    前述，其因一時失慮，誤罹刑典，犯後已坦承犯行，並願向
    公庫或公益團體支付10萬元之捐款或從事社區勞動服務，有
    其委任辯護人所提出之辯護意旨狀在卷可佐（見本院卷第38
    之1 頁），足認其深具悔意，經此偵審程序及科刑教訓後，
    當知所警惕，信無再犯之虞，參以被告一直有正當工作，有
    其所提出之在職證明書為憑，本院因認前開宣告之刑以暫不
    執行為適當，爰依刑法第74條第1項第1 款規定併宣告緩刑4
    年，並依同條第2項第4款規定，命被告於本判決確定之日起
    6 個月內向公庫支付10萬元；另考量被告行為有所偏差，法
    紀觀念欠缺，為收預防其再度犯罪之效，另依刑法第74條第
    2 項第5款規定命被告應於本判決確定之日起2年內向指定之
    公益團體、地方自治團體或社區提供150小時之義務勞務（
    公益團體、地方自治團體或社區提供義務勞務，屬執行之問
    題，應由執行檢察官斟酌全案情節及各公益團體、地方自治
    團體或社區之需求指定）。又受緩刑之宣告而有刑法第74條
    第2項第5款所定事項者，應於緩刑期間付保護管束，為刑法
    第93條第1項第2款所明定，爰依法併為緩刑期間付保護管束
    之諭知，以啟自新，並觀後效。
五、再依毒品危害防制條例第18條第1 項前段之規定，應予沒收
    銷燬之毒品，以經查獲之第一、二級毒品為限。又毒品依其
    成癮性、濫用性及對社會危害性，共分為四級，上開條例並
    就製造、運輸、販賣、意圖販賣而持有、以非法方法使人施
    用、引誘他人施用及轉讓不同等級之毒品等行為，分別定其
    處罰。至施用或持有第三、四級毒品，因其可罰性較低，故
    未設處罰之規定，僅就施用及持有第一、二級毒品科以刑罰
    。然鑑於第三、四級毒品均係管制藥品，特於同條例第11條
    之1明定無正當理由，不得擅自持有；第18條第1項後段復規
    定查獲之第三、四級毒品，無正當理由而擅自持有者，沒入
    銷燬之。是依同條例第18條第1 項後段應沒入銷燬之毒品，
    專指查獲施用或持有之第三、四級毒品而言；倘係查獲製造
    、運輸、販賣、意圖販賣而持有、以非法方法使人施用、引
    誘他人施用或轉讓第三、四級毒品，既屬同條例相關法條明
    文規定處罰之犯罪行為，即非該條項應依行政程序沒入銷燬
    之範圍。又同條例第19條第1 項所定「供犯罪所用或因犯罪
    所得之物」，係指犯第4條至第9條、第12條、第13條或第14
    條第1項、第2項之罪所用或所得之物，不包括毒品本身在內
    ，是尚不得援用此項規定為第三、四級毒品之沒收依據。再
    同條例對於查獲之製造、運輸、販賣、意圖販賣而持有、以
    非法方法使人施用、引誘他人施用及轉讓第三、四級毒品之
    沒收，並無特別規定，如其行為已構成犯罪，則該毒品即屬
    不受法律保護之違禁物，應回歸刑法之適用，依刑法第38條
    第1項第1款之規定沒收之，始為適法（最高法院96年度台上
    字第884 號判決參照）。是扣案如附表所示之第三級毒品愷
    他命共37包（驗餘合計淨重49.6402 公克），屬違禁物，應
    依刑法第38條第1項第1款之規定予以沒收；上開毒品之外包
    裝袋37個，屬被告所有，業據被告於本院供陳在卷（見警卷
    第3 頁），係供包裹毒品，防其裸露、潮濕，及分裝毒品便
    於攜帶之用，屬供本案犯罪所用之物，併依毒品危害防制條
    例第19條第1 項之規定宣告沒收。又被告雖辯稱扣案之電子
    磅秤係伊用來買愷他命時秤重之用，另扣案之0000000000號
    、0000000000號行動電話（均各含SIM卡1張）僅用以購買毒
    品之用，均與本案無關云云，然被告於本案查獲當日上午即
    已購入愷他命，依其所述即無使用電子磅秤之必要，卻於查
    獲時仍隨身攜帶電子磅秤，顯係欲供販賣毒品時秤重以取信
    買、賣雙方之用；另被告於偵訊時業已供稱前揭扣案之行動
    電話係伊準備販賣愷他命與對方聯絡之用，但尚未聯絡就被
    查獲等語（見100年度偵字第604號卷第10、11頁），故前揭
    扣案之行動電話，顯非僅係供被告購入毒品之用，尚有用以
    供犯意圖販賣第三級毒品之用，故前揭扣案之電子磅秤及行
    動電話2支，均應依毒品危害防制條例第19條第1項規定宣告
    沒收。
據上論斷，應依刑事訴訟法第299條第1項前段，毒品危害防制條
例第5條第3項、第17條第2項、第19條第1項，刑法第11條、第38
條第1項第1款、第74條第1樣第1款、第2項第4款、第5 款、第93
條第1項第2款，判決如主文。
本案經檢察官邱美英到庭執行職務。
中    華    民    國    100    年    4    月    29    日
                刑事第五庭    審判長法  官  蔡廷宜
                                    法  官  傅曉瑄
                                    法  官  啟夫
以上正本證明與原本無異。
如不服本判決應於收受判決後10日內向本院提出上訴書狀，並應
敘述具體理由；其未敘述上訴理由者，應於上訴期間屆滿後20日
內向本院補提理由書（均須按他造當事人之人數附繕本）「切勿
逕送上級法院」。告訴人或被害人如對於本判決不服者，應具備
理由請求檢察官上訴，其上訴期間之計算係以檢察官收受判決正
本之日期為準。
中    華    民    國   100    年    4     月    29    日
                                    書記官  侯麗茹
附錄論罪科刑法條：
毒品危害防制條例第五條
意圖販賣而持有第一級毒品者，處無期徒刑或十年以上有期徒刑
，得併科新臺幣七百萬元以下罰金。
意圖販賣而持有第二級毒品者，處五年以上有期徒刑，得併科新
臺幣五百萬元以下罰金。
意圖販賣而持有第三級毒品者，處三年以上十年以下有期徒刑，
得併科新臺幣三百萬元以下罰金。
意圖販賣而持有第四級毒品或專供製造、施用毒品之器具者，處
一年以上七年以下有期徒刑，得併科新臺幣一百萬元以下罰金。
  附表
 ┌──┬────┬────────┬──────┐
 │編號│檢體編號│  毒 品 種 類   │  驗餘淨重  │
 ├──┼────┼────────┼──────┤
 │ 1  │B0000000│第三級毒品愷他命│0.8595 公克 │
 ├──┼────┼────────┼──────┤
 │ 2  │B0000000│第三級毒品愷他命│0.9039 公克 │
 ├──┼────┼────────┼──────┤
 │ 3  │B0000000│第三級毒品愷他命│0.9109 公克 │
 ├──┼────┼────────┼──────┤
 │ 4  │B0000000│第三級毒品愷他命│0.9244 公克 │
 ├──┼────┼────────┼──────┤
 │ 5  │B0000000│第三級毒品愷他命│0.7974 公克 │
 ├──┼────┼────────┼──────┤
 │ 6  │B0000000│第三級毒品愷他命│0.8269 公克 │
 ├──┼────┼────────┼──────┤
 │ 7  │B0000000│第三級毒品愷他命│0.9253 公克 │
 ├──┼────┼────────┼──────┤
 │ 8  │B0000000│第三級毒品愷他命│0.8618 公克 │
 ├──┼────┼────────┼──────┤
 │ 9  │B0000000│第三級毒品愷他命│0.8645 公克 │
 ├──┼────┼────────┼──────┤
 │ 10 │B0000000│第三級毒品愷他命│0.8131 公克 │
 ├──┼────┼────────┼──────┤
 │ 11 │B0000000│第三級毒品愷他命│4.3123 公克 │
 ├──┼────┼────────┼──────┤
 │ 12 │B0000000│第三級毒品愷他命│0.8930 公克 │
 ├──┼────┼────────┼──────┤
 │ 13 │B0000000│第三級毒品愷他命│4.3597 公克 │
 ├──┼────┼────────┼──────┤
 │ 14 │B0000000│第三級毒品愷他命│0.8117 公克 │
 ├──┼────┼────────┼──────┤
 │ 15 │B0000000│第三級毒品愷他命│4.2982 公克 │
 ├──┼────┼────────┼──────┤
 │ 16 │B0000000│第三級毒品愷他命│4.3115 公克 │
 ├──┼────┼────────┼──────┤
 │ 17 │B0000000│第三級毒品愷他命│0.8824 公克 │
 ├──┼────┼────────┼──────┤
 │ 18 │B0000000│第三級毒品愷他命│0.9934 公克 │
 ├──┼────┼────────┼──────┤
 │ 19 │B0000000│第三級毒品愷他命│0.8647 公克 │
 ├──┼────┼────────┼──────┤
 │ 20 │B0000000│第三級毒品愷他命│0.8113 公克 │
 ├──┼────┼────────┼──────┤
 │ 21 │B0000000│第三級毒品愷他命│0.8525 公克 │
 ├──┼────┼────────┼──────┤
 │ 22 │B0000000│第三級毒品愷他命│0.8250 公克 │
 ├──┼────┼────────┼──────┤
 │ 23 │B0000000│第三級毒品愷他命│0.8991 公克 │
 ├──┼────┼────────┼──────┤
 │ 24 │B0000000│第三級毒品愷他命│0.9296 公克 │
 ├──┼────┼────────┼──────┤
 │ 25 │B0000000│第三級毒品愷他命│0.7966 公克 │
 ├──┼────┼────────┼──────┤
 │ 26 │B0000000│第三級毒品愷他命│0.8563 公克 │
 ├──┼────┼────────┼──────┤
 │ 27 │B0000000│第三級毒品愷他命│0.8696 公克 │
 ├──┼────┼────────┼──────┤
 │ 28 │B0000000│第三級毒品愷他命│0.9057 公克 │
 ├──┼────┼────────┼──────┤
 │ 29 │B0000000│第三級毒品愷他命│0.9231 公克 │
 ├──┼────┼────────┼──────┤
 │ 30 │B0000000│第三級毒品愷他命│0.8100 公克 │
 ├──┼────┼────────┼──────┤
 │ 31 │B0000000│第三級毒品愷他命│0.9568 公克 │
 ├──┼────┼────────┼──────┤
 │ 32 │B0000000│第三級毒品愷他命│0.8442 公克 │
 ├──┼────┼────────┼──────┤
 │ 33 │B0000000│第三級毒品愷他命│4.3801 公克 │
 ├──┼────┼────────┼──────┤
 │ 34 │B0000000│第三級毒品愷他命│0.8790 公克 │
 ├──┼────┼────────┼──────┤
 │ 35 │B0000000│第三級毒品愷他命│0.8756 公克 │
 ├──┼────┼────────┼──────┤
 │ 36 │B0000000│第三級毒品愷他命│0.8631 公克 │
 ├──┼────┼────────┼──────┤
 │ 37 │B0000000│第三級毒品愷他命│0.9480 公克 │
 ├──┴────┴────────┼──────┤
 │      合    計    淨    重      │49.6402公克 │
 └────────────────┴──────┘